臺灣彰化地方法院交通事件裁定　　 94年度交聲字第682號、
移送機關　　交通部公路總局臺中區監理所彰化監理站
受處分人
即異議人　　甲○○
　　　　　　　　　　　0號
上列受處分人因違反道路交通管理處罰條例案件，對於交通部公
路總局臺中區監理所彰化監理站94年10月26日所為之處分（彰監
四字第裁64-CPP066780號、64-CPP067382號）、94年10月31日所
為之處分 (彰監四字第裁64-CJP127482號)、94年11月1日所為之
處分 (彰監四字第裁64-CG0000000號、64-CG0000000號、64-CG0
000000號、64-CG0000000號、64-A00000000號、64-CG0000000號
)、94年11月3日所為之處分 (彰監四字第裁64-CG0000000號、64
-CG0000000號)，聲明異議，本院裁定如下：
    主  文
原處分均撤銷。
甲○○均不罰。
    理  由
一、原處分機關係以：本件係臺北縣政府警察局交通警察隊及萬
    華分隊分別舉發受處分人即異議人甲○○所有、車號Y7-174
    5號之自用小客車，於附表所示編號2-12之違規時間有附表
    所載之違規事實，予以逕行舉發後依法裁處等語。
二、異議人即受處分人甲○○則以：上開自用小客車實為原車主
    簡瑞宏所有及使用中，當時簡瑞宏欲以該車向銀行借款，因
    信用不佳，乃央請受處分人應允，將該車過戶登記予受處分
    人，惟簡瑞宏雖將車輛過戶登記予受處分人，卻未交付，以
    致該車實際仍由原車主簡瑞宏使用中，而於附表所示時地違
    規遭舉發等語置辯。
三、按關於車輛所有人之處罰，應歸責於車輛駕駛人者，處罰車
    輛駕駛人；關於車輛駕駛人之處罰，如應歸責於車輛所有人
    者，處罰車輛所有人；道路交通管理處罰條例第85條第2項
    、第3項分別定有明文。此即處罰應歸責者之原則。是故交
    通違規處罰之對象，主要為車輛駕駛人或車輛所有人應無疑
    義。至於上開條文所稱「所有人」之意義為何，道路交通管
    理處罰條例並無明文定義，惟汽車屬於動產，依民法第761
    條第1項前段規定之民法上動產物權之讓與，非將動產交付
    不生效力，並非以「登記」或「過戶」為要件。雖道路交通
    管理各項異動登記之「車主」部分，於行政或訴訟程序上有
    推定何人是「所有人」之效力，但在解釋上道路交通管理處
    罰條例「所有人」為何人，仍應從民法之規定。至於汽車所
    有人怠於辦理各項異動登記，而影響交通管理秩序之情形，
    同條例第16條第1項第1款已有處罰之明文，並不能將各項異
    動登記之「車主」視同「汽車所有人」至明。
四、茲查：
    (一)車牌號碼Ｙ7-745號汽車平日確係簡瑞宏在使用，92年
        5月7日，簡瑞宏違規停車遭警拖吊，因其未帶駕照，乃
        委託友人黃德福前往保管場代為領車；其後於92年5月
        17日當日，黃德福及其妻簡碧蘭應簡瑞宏之邀，攜幼子
        與簡瑞宏共乘該車前來花蓮遊玩，但因簡瑞宏先後至檳
        榔攤購物，老闆娘質疑簡瑞宏所使用之千元鈔票係偽鈔
        ，簡瑞宏旋即駕車迅速離開，並於同日即將其夫婦、幼
        子三人載回台北住處等情，業據證人黃德福、簡碧蘭於
        臺灣花蓮地方法院93年度訴字第175號被告甲○○謂造
        貨幣案件審理時證述綦詳，互核相符。（見卷附臺灣高
        等法院花蓮分院94年度上訴字第42號刑事判決書影本理
        由欄第二段之第 (三)點第1目載明）
    (二)車牌號碼Ｙ7一745號汽車因於台北縣中和市○○街24
        號前違規停車經拖吊後，係由黃德福至移置場領回該車
        ，此亦有台北縣政府警察局中和分局93年11月1日北縣
        警中裁字第0930048975號函暨所附舉發違反道路交通管
        理事件通知單、黃德福駕照、拖吊保管場登記領結卡各
        1份附於前揭臺灣花蓮地方法院93年度訴字第175號刑事
        案件第一審卷第46-50頁可稽 (見同上判決書影本理由
        欄第二段第(三)點第2目載明)。
    (三)證人即花蓮縣吉安鄉○○路○段2之二號開立檳榔攤之老
        闆娘吳麗美及另名同在花蓮縣吉安鄉○○路○段36號開
        設檳榔攤之老闆娘劉秀利之子劉信東均於上開刑事案件
        審理時證稱：於92年5月17日，駕駛車號Y7-745號汽車
        購買香菸之男子，該車上尚坐有一男一女等語，足見上
        開證人黃德福、簡碧蘭所為證詞，實屬信而有徵，有其
        可採信之處 (見同上判決書影本理由欄第二段第 (三)
        點第3目載明)。
    (四)證人吳麗美復證稱：伊當日 (即92年5月17日)對購買香
        菸之男子有深刻印象，因該男子小腿腿毛甚長且濃密等
        語，經臺灣花蓮地方法院法官當庭請被告甲○○撩起褲
        管供證人吳麗美辨認結果，證人吳麗美明確證稱：伊所
        見之男子小腿腿毛明顯較在庭被告為多及濃密，當日購
        買香菸之男子應非在庭被告等語（見同上判決書影本理
        由欄第二段第 (三)點第4目載明)。
    (五)證人即另1位檳榔攤老闆娘劉秀利亦證稱：在庭被告 (
        指甲○○)皮膚較黑，當日拿錢那人皮膚有點白白的，
        且比較瘦，伊無法確定係在庭之被告等語（見同上判決
        書影本理由欄第二段第 (三)點第5目載明)。參以案發
        經過迅速，證人觀察行使偽鈔者之時間極為短暫，指認
        被告甲○○口卡片之正確性甚值懷疑，自以證人吳麗美
        、劉秀利於臺灣花蓮地方法院審理時經仔細端詳被告後
        所為之證述較為可採 (見同上判決書影本理由欄第二段
        第(三)點第5-6目載明)。
    (六)依上所述，前揭車號Y7-745號自用小客車自92年5月7日
        起、迨92年5月17日止，均仍在簡瑞宏使用中，由簡瑞
        宏駕車與黃德福等人共同前往花蓮，並途經上揭花蓮縣
        吉安鄉之2處檳榔攤，之後即於同日再返回台北等情無
        誤。又前揭車號Y7-1745號之自用小客車，原車主即為
        簡瑞宏，嗣於92年4月30日乃辦理車輛過戶登記予受處
        分人乙節，有交通部公路總局臺北區監理所檢附汽車過
        戶申請登記書影本在卷可考。簡瑞宏既為原車主，該車
        原即在簡瑞宏使用中，迨辦理過戶登記後不到數日，簡
        瑞宏依舊使用該車，顯見該車辦理過戶登記前後實為簡
        瑞宏繼續持有使用，是受處分人上開陳稱：該自用小客
        車自始即為原車主簡瑞宏所有及使用中，簡瑞宏雖將車
        輛過戶登記予受處分人，卻未交付，仍由簡瑞宏駕駛使
        用中等語，應屬事實，並非虛妄，足以採信。茲查無其
        他積極證據足以認定原車主簡瑞宏已於何時將上揭車輛
        交付予受處分人管領使用，依上揭說明，受處分人並非
        該車輛實際所有權人而僅為登記車主之事實，應可認定
        。
五、綜上所述，前揭車輛違規時，受處分人並非該車輛所有人，
    復查無其他證據足證斯時受處分人為該車駕駛人。從而，原
    處分機關遽以裁罰，即有未洽，是原處分應予撤銷，並為不
    罰之諭知。
六、據上論斷，應依道路交通管理處罰條例第87條第2項、道路
    交通案件處理辦法第20條，裁定如主文。
中　　華　　民　　國　　94　　年　　12　　月　　29　　日
                  交通法庭            法　官　周淡怡
以上正本證明與原本無異。
如不服本裁定應於送達後5日內向本院提出抗告狀。
中　　華　　民　　國　　94　　年　　12　　月　　29　　日
                                      書記官  劉玫金
